臺灣高等法院高雄分院刑事判決　　　　　　　　　　九十年度上訴字第一九五二號
　　上　訴　人　台灣高雄地方法院檢察署檢察官
　　被　　　告　丁○○
右上訴人因被告偽造文書等案件，不服臺灣高雄地方法院九十年度訴字第二一九八號
中華民國九十年十一月二十二日第一審判決（起訴案號：臺灣高雄地方法院檢察署九
十年度偵字第六四八一號），提起上訴，本院判決如左：
      主  文
原判決撤銷。
丁○○連續行使偽造私文書，足以生損害於他人，處有期徒刑肆月，如易科罰金，以
佰元折算壹日。
附表編號一所示台新國際商業銀行股份有限甲司信用卡卡號00000000000
00000號之信用卡背面上偽造之「李非英」署押壹枚、簽帳單商戶存根聯上偽造
之「李非英」署押壹枚、簽帳單顧客存根聯一紙，均沒收。
      事  實
一、丁○○於民國九十年三月三十日上午十時許，在高雄市三民區○○○路河濱國小
    圍牆邊，拾獲他人所遺失內有如附表所示偽造信用卡三張之皮夾一個，竟意圖供
    己行使之用及為自己不法之所有，將之侵占入己。丁○○隨即於同日上午十時多
    ，在高雄市三民區○○○路一九二號自宅，將附表所示偽造信用卡背面原「李非
    英」署押塗去，並在附表編號一所示之偽造信用卡背面自行簽署「李非英」，足
    以生損害於「李非英」、真正持卡人及發卡銀行對信用卡管理之正確性。旋於同
    日上午十時四十一分許，至高雄市○○區○○路三五六號家樂福愛河店，基於行
    使偽造私文書及意圖為自己不法所有之概括犯意，向店員陳曉貞表示購買價值新
    台幣（下同）四萬九千九百九十元之倫飛二一型筆記型電腦一台，並交付附
    表編號一所示之偽造信用卡予店員陳曉貞結帳刷卡，使店員陳曉貞誤認丁○○係
    持卡人李非英而交付財物，丁○○復在簽帳單二聯單上偽簽「李非英」之署押後
    交付店員陳曉貞而行使之，足以生損害於「李非英」、該商店、真正持卡人及發
    卡銀行對信用卡管理之正確性。丁○○見得手後，竟食髓知味，基於同一概括犯
    意，再向陳曉貞表明購買筆記型電腦、ＰＤＡ掌上型電腦、電池、手機各一台，
    另交付附表編號二所示偽造信用卡予陳曉貞結帳刷卡，因陳曉貞表明須與發卡銀
    行核對資料，始允許簽帳消費，丁○○見事跡敗漏，即表示改付現金，並藉機逃
    脫，而未取得財物，嗣經安全人員攔下報警處理，扣得附表所示之偽造信用卡三
    張。
二、案經高雄市政府警察局三民第一分局移送臺灣高雄地方法院檢察署檢察官偵查起
    訴。
    理  由
一、右揭犯罪事實，業據被告丁○○坦承不諱，核與證人即家樂福愛河店店員陳曉貞
    及證人即台新銀行辦事員楊浩勝、陳品如證述情節相符，並有簽帳單（二聯單）
    二紙、領結正本、台新銀行信用卡中心客戶資料、中國信託商業銀行函覆之客戶
    資料各一紙附卷及附表所示偽造之信用卡三張扣案可佐，是被告自白與事實相符
    ，足堪採信，被告犯行洵堪認定。
二、按在信用卡背面持卡人簽名處簽名，依特約係表示確認該信用卡之持卡人究為何
    人，與該信用卡上所載錄之持卡人相關電磁資料相配合，具有表示信用卡之簽名
    者於信用卡有效期間內，有權使用該信用卡之辨識及證明之意思表示，故為依特
    約表示一定用意之證明，是若行為人在他人已偽造完成之信用卡背面偽造簽名，
    依刑法第二百二十條第一項規定應屬偽造準私文書。核被告於附表所示編號一偽
    造信用卡背面持卡人簽名處偽簽「李非英」署押，係犯刑法第二百二十條第一項
    、第二百十條偽造準私文書罪，其進而持向特約商店盜刷消費，所為係犯刑法第
    二百十六條、第二百二十條第一項、第二百十條行使偽造準私文書罪。又被告行
    為後，中華民國刑法修正增訂第二百零一條之一第二項關於行使偽造信用卡提高
    處罰刑度之特別規定，業於九十年六月二十日經總統甲布施行，被告犯罪後法律
    雖有變更，然依刑法第二條第一項但書規定，比較新舊法之結果，新法之法定刑
    較舊法為高，故以舊法有利於被告，是關於被告上開犯行，應適用最有利於被告
    之舊法，即被告行為時之刑法第二百十六條、第二百二十條第一項、第二百十條
    行使偽造準私文書罪予以處罰。至被告在附表所示編號一偽造信用卡背面偽簽「
    李非英」署押，係偽造準私文書之部分行為，且被告於偽造準私文書後復加以行
    使，其偽造之低度行為已為行使之高度行為所吸收，故均不另論罪。又被告行使
    附表所示編號二偽造信用卡（未在背面署名）之行為，其行為時，刑法並無行使
    偽造信用卡罪刑之規定（中華民國刑法修正增訂第二百零一條之一第二項關於行
    使偽造信用卡規定係於九十年六月二十日經總統甲布施行），是被告自無成立刑
    法第二百零一條之一第二項行使偽造信用卡罪，併以敘明。次按持卡人在信用卡
    簽帳單上之客戶簽名欄簽名後交還特約商店，係表示持卡人確認簽帳單上記載之
    交易標的及金額並表示負責，及向發卡銀行請求撥付消費款項予特約商店之意，
    是該簽帳單含有收據及請款單之性質，屬刑法第二百十條之私文書。核被告在簽
    帳單上偽簽「李非英」署押後，並交還特約商店，所為係犯刑法第二百十六條、
    第二百十條之行使偽造私文書罪。被告先後行使偽造準私文書（信用卡背面署名
    ）行為及行使偽造私文書（簽帳單）行為，時間緊接，犯罪構成要件相同，顯係
    基於概括犯意反覆為之，均應依連續犯規定，從情節較重之行使偽造私文書論以
    一罪，並加重其刑。被告意圖為自己不法之所有，侵占遺失物，係犯刑法第三百
    三十七條侵占遺失物罪。再被告二次行使偽造信用卡購物消費，各致特約商店陷
    於錯誤而交付財物及未陷錯誤而未交付財物，所為分別係犯刑法第三百三十九條
    第一項之詐欺取財既遂罪及同法條第三項、第一項之詐欺取財未遂罪；其詐欺取
    財既遂罪及詐欺取財未遂犯行，時間緊接，犯罪構成要件相同，顯係基於概括犯
    意反覆為之，應依連續犯規定論以情節較重之詐欺取財既遂一罪。被告所犯侵占
    遺失物罪、行使偽造私文書罪及詐欺取財罪間，有方法、目的之牽連關係，應依
    刑法第五十五條後段之規定，從一重之行使偽造私文書罪處斷。
三、原審予以論罪科刑，固非無見，惟（一）被告持偽造信用卡購物消費，未致特約
    商店陷於錯誤而交付財物部分，原判決疏未論以刑法第三百三十九條第三項、第
    一項之詐欺取財未遂罪。（二）簽帳單顧客存根聯為被告所有，並係因犯罪所得
    之物，原判決疏未依刑法第三十八條第一項第三款規定宣告沒收（此部分其上偽
    造之署押則連同簽帳單沒收，故不另為沒收之宣告）。（三）被告年僅二十餘歲
    ，正值有為之時，竟不思正道，侵占遺失物及行使他人偽造信用卡詐財，意圖不
    勞而獲，且損害他人財產法益，影響信用卡交易之安全，原審未慮及此，遽以宣
    告緩刑三年，尚有未洽。檢察官上訴意旨指原判決量刑過輕及緩刑不當，為有理
    由，且原判決復有上開可議之處，乃應由本院予以撤銷改判。爰審酌被告曾於八
    十二年間犯竊盜罪，有台灣高等法院被告全國前案紀錄表附卷可憑，竟不知警惕
    ，因一時貪念致罹刑章，且盜刷信用卡消費，損害他人財產法益，並影響信用卡
    交易之安全甚鉅，然被告事後坦承犯行，盜刷所得之財物已交還該特約商店等一
    切情狀，量處如主文所示之刑，並諭知易科罰金之折算標準。又信用卡背面偽造
    之「李非英」署押一枚、簽帳單商戶存根聯上偽造之「李非英」署押一枚，均係
    偽造之署押，應依刑法第二百十九條規定，不問屬於犯人與否，均併予宣告沒收
    。簽帳單顧客存根聯則為被告所有，並係因犯罪所得之物，乃依刑法第三十八條
    第一項第三款規定宣告沒收（此部分其上偽造之署押則連同簽帳單沒收，故不另
    為沒收之宣告）。另扣案之偽造信用卡三張，均係被告所侵占之遺失物，非被告
    所有，亦非違禁物，故不予宣告沒收，附此敘明。
據上論結，應依刑事訴訟法第三百六十九條第一項前段、第三百六十四條、第二百九
十九條第一項前段、刑法第二條第一項但書、第五十六條、第二百十六條、第二百二
十條第一項、第二百十條、第三百三十七條、第三百三十九條第一項、第五十五條、
第四十一條第一項、第二百十九條、第三十八條第一項第三款，罰金罰鍰提高標準條
例第一條前段、第二條，判決如主文。
本案經檢察官彭南雄到庭執行職務。
中    華    民    國        九十一      年      一      月    二十九    日
                              臺灣高等法院高雄分院刑事第二庭
                                  審判長法官  曾永宗
                                        法官  邱永貴
                                        法官  郭玫利
右正本證明與原本無異。
如不服本判決，應於判決送達後十日內向本院提出上訴狀，其未述理由者並應於提
出上訴狀後十日內向本院補提理由書（應附繕本)。
                                      書記官  高惠珠
中    華    民    國        九十一      年      一      月    三十一    日
附表：
┌──┬─────────┬────────────┬─────┐
│編號│發卡銀行          │卡號                    │實際持卡人│
├──┼─────────┼────────────┼─────┤
│ 一 │台新國際商業銀行股│000000000000│丙○○    │
│    │份有限甲司        │九二０二（甲訴人誤繕為四│          │
│    │                  │000000000000│          │
│    │                  │二０二）                │          │
├──┼─────────┼────────────┼─────┤
│ 二 │中國國際商業銀行股│000000000000│劉義發    │
│    │份有限甲司        │０五０一                │          │
│    │（美國安泰人壽認同│                        │          │
│    │卡）              │                        │          │
├──┼─────────┼────────────┼─────┤
│ 三 │台新國際商業銀行股│000000000000│乙○○    │
│    │份有限甲司        │七九０八                │          │
│    │（新光三越認同卡）│                        │          │
└──┴─────────┴────────────┴─────┘
附錄本判決論罪科刑法條
刑法第二百二十條：
在紙上或物品上之文字、符號、圖畫、照像，依習慣或特約，足以為表示其用意之證
明者，關於本章及本章以外各罪，以文書論。
錄音、錄影或電磁紀錄，藉機器或電腦之處理所顯示之聲音、影像或符號，足以為表
示其用意之證明者，亦同。
稱電磁紀錄，指以電子、磁性或其他無法以人之知覺直接認識之方式所製成之紀錄，
而供電腦處理之用者。
刑法第二百十條：
偽造、變造私文書，足以生損害於甲眾或他人者，處五年以下有期徒刑。
刑法第二百十六條：
行使第二百十條至第二百十五條之文書者，依偽造、變造文書或登載不實事項或使登
載不實事項之規定處斷。
刑法第三百三十七條：
意圖為自己或第三人不法之所有，而侵占遺失物、漂流物或其他離本人所持有之物者
，處五百元以下罰金。
刑法第三百三十九條：
意圖為自己或第三人不法之所有，以詐術使人將本人或第三人之物交付者，處五年以
下有期徒刑、拘役或科或併科一千元以下罰金。
以前項方法得財產上不法之利益或使第三人得之者，亦同。
前二項之未遂犯罰之。
                                                                      Ｈ
